最高法院刑事判決　　　　　　　　　　　　　　　　　九十一年度台非字第四０號
　　上　訴　人　最高法院檢察署檢察總長
　　被　　　告　甲○○
右上訴人因被告違反電子遊戲場業管理條例案件，對於台灣雲林地方法院中華民國九
十年八月二十日第一審確定判決（九十年度虎簡字第一五九號，起訴案號：台灣雲林
地方法院檢察署九十年度偵字第二九五二號），認為違法，提起非常上訴，本院判決
如左：
    主  文
上訴駁回。
    理  由
非常上訴理由稱：「按判決不適用法則者，為違背法令，刑事訴訟法第三百七十八條
定有明文。又依刑法第五十五條前段之想像競合犯，為裁判上一罪，檢察官就其犯罪
事實一部起訴者，其效力及於全部，法院對此不可分割之同一事實，均應全部加以審
判，此觀刑事訴訟法第二百六十七條之規定自明。本件被告甲○○因違反電子遊戲場
業管理條例，經原判決論罪科刑，固非無見。惟查甲○○在警訊中自承於經營自強保
齡球館之同地址設置「雙崙體育器材股份有限公司」，其為負責人等語，並提出經濟
部公司執照為憑，經核該公司登記所營事業為：一、各種育樂器材買賣及進出口業務
。二、桌球、網球、保齡球、高爾夫球、乒乓球、遊樂器等運動器材買賣及其出租業
務。三、餐廳之經營及飲料、食品買賣。四、Ｊ８０１０３０競技及休閒體育場館業
等業務（見警局卷第一頁反面、第二頁、第十一頁），被告明知不得經營登記範圍以
外之業務，竟在該處經營電子遊戲場業務，違反公司法第十五條第三項、第一項規定
。該部分與起訴部分有一行為觸犯數罪名之想像競合犯關係，屬裁判上一罪，依上開
起訴不可分、審判不可分之法則規定，原判決應全部加以審判，始為適法。乃竟就違
反公司法部分，未認定為想像競合關係而一併審判，即有判決不適用法則之違背法令
。案經確定，攸關法律之正確適用，合依刑事訴訟法第四百四十一條、第四百四十三
條提起非常上訴，以資糾正。」等語。
本院按非常上訴旨在糾正法律上之錯誤，藉以統一法令之適用，故非常上訴審，應以
原判決所確認之事實為基礎，以審查原確定判決有無違背法令，其未經原確定判決認
定之事實，適用法令有無違誤，即屬無從判斷。因之，以非原確定判決所確認之事實
為前提而執為指摘其適用法律不當之非常上訴，自難認為有理由。本件原確定判決係
認定被告甲○○未依電子遊戲場業管理條例之規定辦理營利事業登記，擅自在其經營
之「自強保齡球館」內，擺設「水果盤」等電子遊戲機共四十二台，而無照經營電子
遊戲場業等情，有原確定判決引用之檢察官聲請簡易判決處刑書所載之犯罪事實可證
，足見原確定判決並未認定被告以「雙崙體育器材股份有限公司」名義經營登記範圍
以外之電子遊戲場業務，則原判決依所確認之被告犯罪事實，依電子遊戲場業管理條
例第二十二條、第十五條，論處被告違反未辦理營利事業登記，不得經營電子遊戲場
業之規定罪刑，經核於法並無違誤。非常上訴意旨不依原判決所確認之事實為基礎，
竟自行謂被告違反公司法第十五條第三項、第一項規定，以「雙崙體育器材股份有限
公司」名義經營登記範圍以外之電子遊戲場業務，應依想像競合犯規定，另論以違反
公司法罪云云，指摘原判決未論以違反公司法罪為違背法令，揆諸上開說明，其上訴
為無理由，應予駁回。
據上論結，應依刑事訴訟法第四百四十六條，判決如主文。
中      華      民      國    九十一    年      二      月    二十七    日
                              最高法院刑事第七庭
                                  審判長法官  張  信  雄
                                        法官  賴  忠  星
                                        法官  張  清  埤
                                        法官  呂  永  福
                                        法官  白  文  漳
      右正本證明與原本無異
                                              書  記  官
中      華      民      國    九十一    年      三      月      八      日
